臺灣臺中地方法院民事判決
110年度中簡字第3187號
原      告  陳玉蘭  


訴訟代理人  田依萱  
被      告  王建智  

上列被告因過失傷害案件，經原告提起損害賠償之刑事附帶民事
訴訟，經本院刑事庭移送前來（110年度交簡附民字第74號），
本院於民國111年1月24日言詞辯論終結，判決如下：
　　主　　　文
被告應給付原告新臺幣77,179元，及自民國110年5月8日起至清
償日止，按週年利率百分之5計算之利息。
原告其餘之訴駁回。
本判決原告勝訴部分得假執行。
    事實及理由
壹、程序方面：
　  被告經合法通知，未於言詞辯論期日到場，核無民事訴訟法
    第386條所列各款情形，爰依原告之聲請，由其一造辯論而
    為判決。
貳、實體方面：
一、原告主張：被告未考領有普通重型機車駕駛執照，而於民國
    109年4月13日上午8時29分許，無照騎乘車牌號碼000-000號
    普通重型機車（下稱肇事機車），由臺中市○○區○○○街0段00
    0號旁巷道駛入華美西街2段快車道往中清路方向行駛，行經
    華美西街2段472號前路段時，理應注意車前狀況，並隨時採
    取必要之安全措施，且當時並無不能注意之情形，竟疏於注
    意及此，適伊自被告前方穿越華美西街2段，而遭肇事機車
    撞及（下稱系爭事故），致受有左側脛骨平台閉鎖性骨折之
    傷害。被告因過失不法侵害伊之身體健康權，伊自得依侵權
    行為之法律關係，請求被告賠償如下損害：㈠醫療費用12,66
    4元、㈡看護費用44,000元、㈢計程車資600元、㈤精神慰撫金3
    42,736元，共計40萬元。並聲明：被告應給付原告40萬元，
    及自起訴狀繕本送達翌日起至清償日止，按週年利率百分之
    5計算之利息。
二、被告未於言詞辯論期日到場，亦未提出書狀為任何聲明或陳
    述。
三、本院之判斷：
  ㈠原告主張其於上揭時地，於穿越華美西街2段時，遭被告所騎
    乘之肇事機車撞及，發生系爭事故，致受有左側脛骨平台閉
    鎖性骨折之傷害等情，業據提出臺中榮民總醫院診斷證明書
    為證（見附民卷第9頁）；而被告因上開行為涉有過失傷害
    犯行，已經本院以110年度交簡字第461號刑事簡易判決判處
    拘役50日在案（下稱系爭刑事案件），亦有該刑事判決、臺
    灣臺中地方檢察署（下稱臺中地檢署）檢察官聲請簡易判決
    處刑書（案號：110年度偵字第472號）附卷可稽（見本院卷
    第17至25頁），並經本院依職權調取上開刑事卷宗（含偵卷
    ）查閱屬實。又被告經合法通知，既未於言詞辯論期日到場
    ，亦未提出書狀作何聲明或陳述以為爭執，依民事訴訟法第
    280條第3項前段準用同條第1項前段之規定，視同自認原告
    主張之事實，是堪信原告之主張為真正。
　㈡按汽車、機車或其他非依軌道行駛之動力車輛，在使用中加
    損害於他人者，駕駛人應賠償因此所生之損害，民法第191
    條之2前段定有明文，此係專為非依軌道行駛之動力車輛在
    使用中駕駛人之責任而為舉證責任倒置之規定，故凡動力車
    輛在使用中加損害於他人者，即應負賠償責任，由法律推定
    駕駛人侵害他人之行為係出於過失。查系爭事故係因被告騎
    乘肇事機車途經肇事地點時，撞及其前方正在穿越馬路之原
    告，並使原告受有前揭傷害，已如前述，則原告所受之損害
    ，顯然係被告使用機車時侵害原告之權利而發生，被告之行
    為與原告所受損害間，存有相當因果關係，是揆之上開規定
    ，本即應推定被告前揭侵害原告之行為係有過失。復按汽車
    行駛時，駕駛人應注意車前狀況，並隨時採取必要之安全措
    施，亦為道路交通事件安全規則第94條第3項所明定。查被
    告騎乘肇事機車途經肇事地點，理應注意車前狀況，以預防
    危險之發生，且依當時情形又無不能注意情事，竟疏未注意
    ，而撞及其前方正在穿越馬路之原告，顯見其就系爭事故之
    發生確有過失，且其過失與原告所受損害間，存有相當因果
    關係，應堪認定。
　㈢次按因故意或過失，不法侵害他人之權利者，負損害賠償責
    任；不法侵害他人之身體或健康者，對於被害人因此喪失或
    減少勞動能力或增加生活上之需要時，應負損害賠償責任；
    不法侵害他人之身體、健康、名譽、自由、信用、隱私、貞
    操，或不法侵害其他人格法益而情節重大者，被害人雖非財
    產上之損害，亦得請求賠償相當之金額，民法第184條第1項
    前段、民法第193條第1項、民法第195條第1項分別定有明文
    。本件原告因被告上開過失侵權行為而受有損害，依前揭規
    定，原告自得請求被告賠償其所受損害。茲就原告得請求賠
    償之金額，分述如下：
  ⒈醫療費用部分：原告主張其因系爭事故所受傷勢就醫，已支
    出醫療費用12,664元等情，並提出住院醫療費用收據為證（
    見附民卷第11、13頁）。依上開收據之治療項目及明細觀之
    ，核屬治療原告所受傷害之必要花費，故而此部分費用均係
    因被告之侵權行為所生財產上之損害，原告請求被告賠償此
    部分損害，自為法之所許。
　⒉看護費用部分：原告主張其因系爭事故受傷，於109年4月14
    日住院至同年月22日出院，再於109年4月30日住院至同年5
    月14日出院，期間聘請照顧服務員看護，共計支出44,000元
    等情，業據提出自行聘僱照顧服務員費用收據為證（見本院
    卷第15、17頁），而參以前揭診斷證明書記載原告因上開傷
    勢於109年4月13日入急診，於翌（14）日住院接受左側脛骨
    開放性復位及內固定手術治療，同年月22日出院，再於同年
    月30日住院至同年5月14日出院，宜專人照顧2個月等情，顯
    見原告於上開住院期間確有聘僱照顧服務員專人照護之必要
    。從而，原告請求被告賠償住院期間之看護費用44,000元，
    應屬有據。
　⒊交通費用部分：原告主張因系爭事故所受傷勢，而於109年4
    月30日自當時臺中市北區北平路之住處搭乘計程車前往臺中
    榮民總醫院住院，因而支出計程車資600元等情，並提出計
    程車運價證明為證（見附民卷第21頁）。經查，原告當時住
    處與臺中榮民總醫院，有相當距離，而其左側脛骨平台閉鎖
    性骨折，致其行動力受限之狀況，衡情應無法以步行或自行
    駕車方式前往就診，亦不宜強令其自行搭乘大眾交通工具，
    而忍受步行往返住家與公車站間之不適，是以原告依其傷勢
    ，自有搭乘計程車前往臺中榮民總醫院住院開刀之必要。故
    而，原告主張被告應賠償其交通費用600元，亦屬有據。
　⒋精神慰撫金：
　　原告主張其因系爭事故所受傷害，受有肉體及精神上之痛苦
    ，故請求精神慰撫金342,736元等情，經查：
  ①按慰藉金之賠償須以人格權遭遇侵害，使精神上受有痛苦為
    必要，其核給之標準固與財產上損害之計算不同，然非不可
    斟酌雙方身分、資力與加害程度、被害人所受痛苦、及其他
    各種情形核定相當之數額。
  ②原告因系爭事故造成上開傷害，除住院接受左側脛骨開放性
    復位及內固定手術治療外，尚須休養3個月，及專人照護2個
    月等情，有前揭診斷證明書在卷可佐，足見原告所受傷害，
    確令其肉體及精神均蒙受相當之痛苦，是其請求被告賠償精
    神慰撫金，自屬有據。
  ③又原告為國小畢業，名下沒有財產，目前沒有工作及收入等
    情，業據其陳明在卷（見本院卷第42頁）；另被告為國中畢
    業、以粗工為業、家庭經濟狀況貧寒，名下並無財產等情，
    亦有系爭刑事案件之警詢筆錄在卷可參【見臺中地檢署110
    年度偵字第472號偵查卷宗（下稱偵卷）第33頁】，並有稅
    務電子閘門財產、所得調件明細表附卷足憑（置於本院證物
    袋）。玆審酌前述兩造之教育程度、身分地位、經濟狀況、
    被告不法行為態樣、原告所受之痛苦等一切情狀，認原告請
    求被告賠償精神慰撫金，應以20萬元為適當。原告逾此範圍
    之請求，尚屬無據。
　⒌綜上，原告因被告侵權行為得請求被告給付醫療費用12,664
    元、看護費用44,000元、交通費用600元、精神慰撫金20萬
    元，共計為257,264元（計算式：12664＋44000＋600＋200000＝
    257264）。
　㈣按損害之發生或擴大，被害人與有過失者，法院得減輕賠償
    金額，或免除之，民法第217條第1項定有明文。蓋此項規定
    之目的在謀求加害人與被害人間之公平，倘受害人於事故之
    發生亦有過失時，由加害人負全部賠償責任，未免失諸過酷
    ，是以賦予法院得減輕其賠償金額或免除之職權此項規定之
    目的，在謀求加害人與被害人間之公平，故在裁判上法院得
    以職權減輕或免除之。次按行人穿越道路，設有行人穿越道
    、人行天橋或人行地下道者，必須經由行人穿越道、人行天
    橋或人行地下道穿越，不得在其100公尺範圍內穿越道路，
    道路交通安全規則第134條第1款亦有明定。經查，原告於系
    爭事故發生時，係走在被告行向之停止線後方穿越馬路，而
    停止線之前方即設有行人穿越道等情，除據原告自承在卷外
    （見本院卷第42頁），並有道路交通事故現場圖附卷可佐（
    見偵卷第55頁），足見原告就系爭事故之發生，亦有
　　未依規定經由行人穿越道穿越道路之過失等情，應堪認定。
　　本院分別審酌兩造就系爭事故原因力之強弱及過失之程度，
    認應由原告、被告分別負擔70％、30％之過失責任，較符公平
    。故本件自應減輕被告70％之賠償金額，較符公平原則。
　　則被告應賠償原告之金額核計為77,179元（計算式：257264
    ×0.3≒77179，元以下四捨五入）。
  ㈤按給付有確定期限者，債務人自期限屆滿時起，負遲延責任
    。給付無確定期限者，債務人於債權人得請求給付時，經其
    催告而未為給付，自受催告時起，負遲延責任。其經債權人
    起訴而送達訴狀，或依督促程序送達支付命令，或為其他相
    類之行為者，與催告有同一之效力，民法第229條第1項、第
    2項定有明文。又遲延之債務，以支付金錢為標的者，債權
    人得請求依法定利率計算之遲延利息。但約定利率較高者，
    仍從其約定利率。應付利息之債務，其利率未經約定，亦無
    法律可據者，週年利率為百分之5，民法第233條第1項、第2
    03條亦有明文。查原告對被告之損害賠償債權，核屬無確定
    期限之給付，原告既起訴請求被告給付，且起訴狀繕本已於
    110年5月7日送達被告（見附民卷第27頁），然被告迄今皆
    未給付，則依前揭規定，被告即應自收受起訴狀繕本後負遲
    延責任。則原告請求被告自110年5月8日起加給按週年利率
    百分之5計算之遲延利息，於法自屬有據。　
四、綜上所述，原告依侵權行為之法律關係，請求被告給付77,1
    79元，及自110年5月8日起至清償日止，按週年利率百分之5
    計算之利息，於法自屬有據。逾此部分之請求，則無理由，
    應予駁回。
五、本件係就民事訴訟法第427條第2項第11款所定應適用簡易程
    序訴訟事件所為被告敗訴之判決，依同法第389條第1項第3
    款之規定，自應依職權宣告假執行。
六、本件原告係於刑事訴訟程序提起民事訴訟，經本院刑事庭裁
    定移送前來，依刑事訴訟法第504條第1項規定，無庸繳納裁
    判費，且本件訴訟繫屬期間亦未增生訴訟費用事項，故無訴
    訟費用負擔問題，併予敘明。
七、結論：原告之訴一部有理由，一部無理由，判決如主文。
中　　華　　民　　國　　111 　年　　3 　　月　　7　　日
                  臺灣臺中地方法院臺中簡易庭
                                  法  官  郭妙俐
以上為正本係照原本作成。
如不服本判決，應於送達後20日內，向本院提出上訴狀並表明上
訴理由，如於本判決宣示後送達前提起上訴者，應於判決送達後
20日內補提上訴理由書（須附繕本）。如委任律師提起上訴者，
應一併繳納上訴審裁判費。
中　　華　　民　　國　　111 　年　　3 　　月　　 7　　日
                                  書記官  林素真